臺灣苗栗地方法院民事裁定
111年度補字第37號
原      告  台新國際商業銀行股份有限公司

法定代理人  尚瑞強  


被      告  彭源全  

            陳坤土  


上列當事人間請求確認抵押權不存在事件，本院裁定如下：
    主  文
原告應於本裁定送達翌日起7日內，補繳裁判費新臺幣1萬0,197
元，逾期不繳，即駁回其訴。
    理  由
一、按訴訟標的之價額，由法院核定。核定訴訟標的之價額，以
    起訴時之交易價額為準；無交易價額者，以原告就訴訟標的
    所有之利益為準。按以一訴主張數項標的者，其價額合併計
    算之。但所主張之數項標的互相競合或應為選擇者，其訴訟
    標的價額，應依其中價額最高者定之；因債權之擔保涉訟，
    以所擔保之債權額為準；如供擔保之物其價額少於債權額時
    ，以該物之價額為準。民事訴訟法第77條之1第1、2項、第7
    7條之2第1項、第77條之6分別定有明文。又債權人代位債務
    人對於第三債務人起訴，代位權僅為債權人對於債務人與第
    三債務人間之權利義務關係，非構成訴訟標的之事項，是計
    算其訴訟標的價額，應就債務人與第三債務人間之權利義務
    關係定之（最高法院101年度台抗字第56號、93年度台抗字
    第696號裁定意旨參照）。而債權人行使撤銷權之目的，在
    使其債權獲得清償，故應以債權人因撤銷權之行使所受利益
    為準，原則上以債權人主張之債權額，計算其訴訟標的價額
    ；但被撤銷法律行為標的之價額低於債權人主張之債權額時
    ，則以該被撤銷法律行為標的之價額計算（最高法院97年度
    第1次民事庭會議決議意旨參照）。
二、經查：
　㈠原告先位聲明第1項請求確認被告間就附表所示土地（下稱系
    爭土地）於民國80年10月21日設定最高限額抵押權（下稱系
    爭抵押權）新臺幣（下同）250萬元之債權不存在。先位聲
    明第2項請求被告陳坤土應將系爭抵押權登記予以塗銷。系
    爭抵押權擔保之債權額為250萬元，供擔保之物即系爭土地
    價額如附表所示為330萬3,355元，依上開說明，訴訟標的價
    額應以系爭抵押權擔保之債權額即250萬元為準。
  ㈡備位聲明第1項，原告依民法第244條規定請求撤銷被告間之
    系爭抵押權設定行為。第2項請求被告陳坤土應將系爭抵押
    權登記予以塗銷。被撤銷法律行為標的之價額同二、㈠所述
    即250萬元，高於原告主張之債權額146萬5,966元，訴訟標
    的價額應以原告之債權額146萬5,966元為準。
　㈢本件原告先位聲明訴訟標的價額高於備位聲明訴訟標的價額
    ，應以先位聲明訴訟標的價額即250萬元為準，應徵第一審
    裁判費2萬5,750元，扣除前繳裁判費1萬5,553元，尚應補繳
    1萬0,197元。茲依民事訴訟法第249條第1項但書規定，限原
    告於本裁定送達翌日起7日內補繳，逾期不繳，即駁回其訴
    ，特此裁定。
中　　華　　民　　國　　111 　年　　5 　　月　　12  　日
                  民事第二庭  法　官　曾明玉
以上正本係照原本作成。
如不服本裁定關於核定訴訟標的價額部分，得於本裁定送達後10
日內向本院提出抗告狀，並應繳納抗告裁判費新臺幣1,000 元；
其餘關於命補繳裁判費部分不得抗告。
中　　華　　民　　國　　111 　年　　5  　月　　12  　日
                              書記官　蔡芬芬
附表：
編號 標的 面積 （㎡） 公告土地現值（元/ ㎡） 設定  權利範圍 價額（新臺幣，元以下四捨五入）  1 苗栗縣○○市○○段000地號土地 3370.77 980元 全部 330萬3,355元